【裁判字號】    97,上更(一),100
【裁判日期】    970930
【裁判案由】    給付貨款
【裁判全文】
臺灣高等法院民事判決               97年度上更(一)字第100號
上  訴  人  百晨企業有限公司
法定代理人  乙○○
訴訟代理人  易定芳律師
被上訴人    信緯塑膠有限公司
法定代理人  甲○○
訴訟代理人  陳欽賢律師
複  代理人  周嬿容律師
上列當事人間請求給付貨款事件，上訴人對於中華民國96 年9月
28日臺灣板橋地方法院96年度訴字第1257號第一審判決提起上訴
，經最高法院發回更審，本院於97年9月16 日言詞辯論終結，判
決如下：
    主  文
上訴駁回。
第二審及發回前第三審訴訟費用由上訴人負擔。
    事  實
甲、上訴人方面：
壹、聲明：
一、原判決廢棄。
二、被上訴人應給付上訴人新台幣（以下同）172萬4630元，及
    自起訴狀繕本送達翌日起至清償日止，按年息百分之5計算
    之利息。
三、願供擔保請准宣告假執行。
貳、陳述：與原判決及發回前本院判決記載者相同。
乙、被上訴人方面：
壹、聲明：
一、上訴駁回。
二、如為不利被上訴人之判決，請准被上訴人供擔保免為假執行
    。
貳、陳述：與原判決及發回前本院判決記載者相同。
    理  由
一、
(一)、上訴人主張：被上訴人於民國94 年7、8 月間向伊訂購南亞
    PVC管等材料（下稱管材），總貨款為新台幣（以下同）346
    萬5842元，伊已運交予被上訴人指定之送貨地點由其受領，
    然被上訴人僅支付部分貨款，尚有餘款172萬4630 元未付，
    爰依買賣關係，請求被上訴人給付172萬4630 元及自起訴狀
    繕本送達翌日起至清償日止，按年息百分之5計算之利息。
(二)、被上訴人對其向上訴人購買系爭管材總貨款346 萬5842元，
    上訴人已交付管材等情不爭執。惟辯以系爭交易係經上訴人
    業務員陳寬宇承辦，陳寬宇負責接單、出貨、收款等事宜。
    另上訴人向被上訴人訂貨貨款為34萬4600 元，經於94年9月
    初與陳寬宇結帳相抵結果，被上訴人應給付上訴人之貨款為
    312萬1242元，其中139萬6612元簽發94/10/31期之支票給付
    ，並已兌現；其餘172萬4630 元（即本件系爭部分），陳寬
    宇要求被上訴人以現款給付，依商場慣例，可扣利息 4% ，
    扣除後應付之現款為165萬5645 元，陳寬宇指示匯到訴外人
    信源建材實業有限公司（下稱信源公司），因被上訴人尚應
    付信源公司部分貨款，所以一次匯200 萬元入信源公司帳戶
    。嗣由另案知悉，陳寬宇以明信工程行即黃珠筆簽發，票據
    號碼：AR0000000號，發票日：94年11月15日，票面金額172
    萬4630元之支票乙紙交付上訴人以給付系爭貨款，該支票雖
    未兌現，惟無礙被上訴人已清償貨款，僅係陳寬宇侵占所收
    取之貨款等語。
(三)、原審為上訴人敗訴之判決，上訴人提起上訴。
二、本件兩造不爭執事項如下述：
(一)、被上訴人於94年7、8月間經上訴人業務員陳寬宇向上訴人訂
    購系爭管材，總貨款346萬5842 元，上訴人已交付管材，經
    扣抵上訴人向被上訴人購買貨款34萬4600元，被上訴人應給
    付上訴人之貨款為312萬1242元。其中139萬6612元被上訴人
    以94/10/31 同面額支票支付並由上訴人提示付款，其餘172
    萬4630元（即系爭部分），陳寬宇交付黃珠筆（即明信工程
    行）簽發、被上訴人名義背書之同面額支票 （ 票據號碼：
    AR0000000號，發票日：94年11月15 日）乙紙予上訴人，經
    上訴人提示未獲付款等情，有結帳單、出貨單、交運單、統
    一發票、支票、退票理由單等可按（ 見原審卷第15-44、73
    、75頁）。
(二)、上訴人前持系爭支票，依票據關係請求發票人黃珠筆、背書
    人即被上訴人給付票款（原法院94年度板簡字第3401號），
    黃珠筆於該案陳述系爭支票係陳寬宇向黃珠筆借用，非黃珠
    筆背書予被上訴人，因陳寬宇未將款項存入，始遭退票。上
    訴人向被上訴人請求給付票款部分經法院駁回確定在案等情
    ，有原法院94年度板簡字第3401號95/2/21 言詞辯論筆錄、
    95/6/13宣示判決筆錄、95年度簡上字第160號判決可按（見
    原審卷第76-83頁、97頁背面）。
(三)、被上訴人於94年9月3 日匯款200萬予信源公司，有匯款回條
    可按（見原審卷第72頁）。
三、上訴人依買賣關係，請求被上訴人給付貨款 172萬4630元本
    息，被上訴人以上開情詞置辯。茲審酌如下：
(一)、上訴人之業務員陳寬宇有無收取貨款權限？
    查兩造系爭交易，均係由上訴人之業務員陳寬宇處理，此由
    上訴人提出之出貨單、結帳單均註明「業務員：陳寬宇…」
    等字樣可按，且陳寬宇以被上訴人交付之面額139萬6612 元
    支票及黃珠筆簽發之面額172萬4630 元支票予上訴人，以為
    被上訴人系爭貨款之支付，堪認陳寬宇有為上訴人收取貨款
    之權限。
(二)、被上訴人是否已清償系爭172萬4630元貨款？
１、被上訴人謂陳寬宇於94年9 月初與伊結帳，被上訴人應給付
    上訴人之貨款為312萬1242元，其中139萬6612元簽發94/10/
    31期之支票給付，其餘172萬4630元 （即本件系爭部分），
    陳寬宇要求以現款給付，依商場慣例，可扣利息4%，扣除後
    應付之現款為165萬5645 元，陳寬宇指示應匯到信源公司，
    因被上訴人尚應付信源公司部分貨款，所以一次匯 200萬元
    入信源公司帳戶云云，並提出陳寬宇出具之結帳單（原審卷
    第74頁）、匯款回條（原審卷第72頁）為證。上訴人對該結
    帳單係陳寬宇出具乙節不爭執，惟稱係被上訴人與另一家公
    司結算，被上訴人所匯款項係清償信源公司之貨款，與本件
    無涉云云。
２、查該結帳單上註有「7月份0000000+0000000-000000=000000
    0。0000000-0000000=0000000。0000000*.96=0000000。」
    與本件上訴人請求之貨款數額相符，是堪認陳寬宇係就包含
    本件交易與被上訴人結帳。陳寬宇業以黃珠筆簽發之系爭面
    額172萬4630元支票交付上訴人以為被上訴人系爭172萬4630
    元貨款之支付。倘被上訴人未先依陳寬宇指示將系爭172 萬
    4630元貨款（扣除利息後為165萬5645 元）匯入陳寬宇指定
    之帳戶，衡諸經驗法則陳寬宇當不會私自向黃珠筆借票交付
    上訴人以為被上訴人系爭172萬4630 元貨款之支付。陳寬宇
    有為上訴人收取貨款之權限，則被上訴人依陳寬宇之指示將
    系爭172萬4630元貨款（扣除利息後為165萬5645元）併同其
    餘款項計 200萬元，匯入陳寬宇指定之信源公司帳戶，即生
    向上訴人清償之效力。被上訴人抗辯其已清償系爭貨款乙節
    ，應為可採。
四、綜上所述，被上訴人已清償系爭貨款172萬4630 元，則上訴
    人依買賣關係請求被上訴人再行給付貨款172萬4630 元本息
    ，即無理由，不應准許。其假執行之聲請亦失所附麗，應併
    予駁回。原審為上訴人敗訴之判決，及駁回其假執行之聲請
    ，並無不合。上訴意旨指摘原判決不當，求予廢棄改判，為
    無理由，應予駁回。
五、本件事證已明，兩造其餘攻擊防禦方法，經核與本判決之結
    果不生影響，爰不一一論述。
六、據上論結，本件上訴為無理由，依民事訴訟法第449條第1項
    、第78條，判決如主文。
中    華    民    國    97    年    9    月    30    日
                    民事第八庭
                        審判長 法  官 劉勝吉
                               法  官 鄭威莉
                               法  官 滕允潔
正本係照原本作成。
如不服本判決，應於收受送達後20日內向本院提出上訴書狀，其
未表明上訴理由者，應於提出上訴後20日內向本院補提理由書狀
（均須按他造當事人之人數附繕本）上訴時應提出委任律師或具
有律師資格之人之委任狀；委任有律師資格者，另應附具律師資
格證書及釋明委任人與受任人有民事訴訟法第466條之1第1項但
書或第2項（詳附註）所定關係之釋明文書影本。
中    華    民    國    97    年    9     月    30    日
                               書記官 黃麗玲
附註：
民事訴訟法第466條之1（第1項、第2項）：
對於第二審判決上訴，上訴人應委任律師為訴訟代理人。但上訴
人或其他法定代理人具有律師資格者，不在此限。
上訴人之配偶、三親等內之血親、二親等內之姻親，或上訴人為
法人、中央或地方機關時，其所屬專任人員具有律師資格並經法
院認為適當者，亦得為第三審訴訟代理人。


司法院資訊處製作；財團法人民間司法改革基金會備份。
